臺灣臺南地方法院民事判決
110年度簡上字第35號
上  訴  人  正得建設股份有限公司

法定代理人  黃鈴惠
被  上訴人  鍾佳棋
            洪浩峻
            陸卓延
            林新超
上列當事人間請求給付管理費等事件，上訴人對於民國109年11
月17日本院臺南簡易庭109年度南簡字第1173號民事判決提起上
訴，本院於民國110年12月15日言詞辯論終結，判決如下：
    主      文
上訴駁回。
第二審訴訟費用由上訴人負擔。
    事實及理由
一、上訴人方面
  ㈠聲明：⒈原判決廢棄。⒉被上訴人鍾佳棋應給付上訴人新臺幣
    （下同）68,000元，及自起訴狀繕本送達翌日起至清償日止
    ，按週年利率5%計算之利息。⒊被上訴人鍾佳棋應將坐落臺
    南市○○區○○路00巷00號2樓1房屋外的鐵窗拆除並將冷氣主機
    移入女兒牆內側。⒋被上訴人陸卓延應給付上訴人36,000元
    ，及自起訴狀繕本送達翌日起至清償日止，按週年利率5%計
    算之利息。⒌被上訴人陸卓延應將坐落臺南市○○區○○路00巷0
    0號4樓2房屋外的鐵窗及雨遮拆除。⒍被上訴人洪浩峻應給付
    上訴人24,000元，及自起訴狀繕本送達翌日起至清償日止，
    按週年利率5%計算之利息。⒎被上訴人林新超應給付上訴人2
    4,000元，及自起訴狀繕本送達翌日起至清償日止，按週年
    利率5%計算之利息。
  ㈡除引用陳述與原判決記載相同者外，上訴人補稱：不論交屋
    單上所載費用名稱為何，均屬公寓大廈管理費性質，原審認
    為兩造沒有合意每月交付1,000元，已違反證據法則而違背
    法令；原審未函詢加裝鐵窗及遮雨棚與冷氣主機等是否符合
    建築規則、是否需申請雜項工作物建造執照及使用執照，遽
    認規約不得拘束被上訴人，亦屬違背法令；若非向臺南市政
    府工務局申請核准，不得擅自加裝鐵窗及遮雨棚與冷氣主機
    等，縱僅由3人組成的區分所有權人大會決議同意裝設，仍
    因違反法令及規約而自始當然無效；爰依尊爵社區住戶管理
    規約（下稱系爭規約）第4條及第10條規定，請求被告給付
    管理費用並拆移鐵窗及冷氣主機等設施。
二、被上訴人方面
  ㈠聲明：上訴駁回。
  ㈡除引用陳述與原判決記載相同者外，被上訴人補稱：尊爵社
    區管理委員會成立後，起造人即上訴人已非管理負責人，不
    得依系爭規約行使權利；兩造未就管理費或使用雜費達成合
    意，上訴人並應於管理委員會成立後移交已收取費用；系爭
    規約第10條尚未向主管機關完成報備，對住戶無拘束力；尊
    爵社區住戶大會也已同意住戶安裝鐵窗雨遮，上訴人自不得
    要求被上訴人拆除；原審判決核無違誤，故請求駁回上訴。
三、兩造不爭執事實
　㈠臺南市尊爵社區管理委員會已經合法成立。
　㈡臺南市尊爵社區有效施行住戶管理規約內容如被上訴人陸卓
    延所提住戶管理規約影本所示。
四、兩造間爭執事項
　㈠上訴人依系爭規約第4條及第10條規定，請求被上訴人給付管
    理清潔費，有無理由？
　㈡上訴人依系爭規約第4條及第10條規定，請求被上訴人拆除鐵
    窗及雨遮並移入冷氣主機，有無理由？
五、本院得心證理由
　㈠管理負責人係指未成立管理委員會，由區分所有權人推選住
    戶1人或依第28條第3項、第29條第6項規定為負責管理公寓
    大廈事務者；起造人於召集區分所有權人召開區分所有權人
    會議成立管理委員會或推選管理負責人前，為公寓大廈之管
    理負責人；管理委員會之職務如下：……其他依本條例或規約
    所定事項；第36條、第38條及第39條規定，於管理負責人準
    用之；公寓大廈管理條例第3條第10款、第28條第3項、第36
    條第13款、第40條分別定有明文。
　㈡尊爵社區已經成立管理委員會，系爭規約第4條及第10條分別
    規定：「自完工之日起至第一次區分所有權人會議之日止，
    由公司擔任或指定專人為本社區之管理人，於成立管理委員
    會(以下簡稱本會)或選任管理負責人後移交之」、「為維護
    本社區之安全美觀以及各戶之安寧健康，特定左列事項各住
    戶應共同遵守之：一、本社區周圍上下及外牆面為共用部分
    ，由全體區分所有權人維護其外觀使用，非經區分所有權人
    會議之決議不得安裝(誤載為按裝)鐵窗、懸掛或設置廣告物
    ，若必須裝設鐵窗或招牌，其型式與規格由區分所有權人會
    議決議之，並由管理委員會統一製作。二、不得拒付或拖延
    應繳之管理費用或公共分擔費用，否則本會得公告未繳者名
    單並依法訴追。」等事實，為兩造所不爭執並有住戶管理規
    約影本1份在卷可佐（見原審卷第81頁至第88頁），當堪認
    定。
　㈢系爭規約所定事項於尊爵社區未成立管理委員會前，固應由
    管理負責人即上訴人負責管理，惟管理負責人於管理委員會
    成立後即不再有管理公寓大廈事務之權責，系爭規約所定事
    項自當由尊爵社區管理委員會執行之。上訴人猶以系爭規約
    第4條規定主張自己為管理負責人，得依系爭規約第10條對
    被上訴人提起訴訟，顯有誤會。其次，系爭規約第10條第2
    款規定：「不得拒付或拖延應繳之管理費用或公共分擔費用
    ，否則本會得公告未繳者名單並依法訴追」，應係規範管理
    委員會於住戶拒付應繳費用時得採取何種措施，而非住戶應
    繳納費用項目及金額之依據，上訴人據以向被上訴人請求給
    付管理（清潔）費，亦有違誤。
　㈣上訴人所稱兩造已就繳納管理費達成合意部分，依上訴人所
    述仍屬公寓大廈管理費，不論兩造有無達成合意，皆應由管
    理委員會執行職務，已非上訴人所得請求給付金額。被上訴
    人安裝鐵窗雨遮及冷氣是否符合建築規則，亦屬行政規範而
    應由主管機關依法行使職權，非上訴人得越位行使權利事項
    。另不論尊爵社區區分所有權人大會決議是否合法，上訴人
    皆不得依系爭規約第4條及第10條訴請被上訴人遵守，故上
    訴人所為其餘主張亦均不可採，附此敘明。
六、綜上所述，上訴人依系爭規約第4條及第10條規定，請求被
    上訴人給付管理清潔費、拆除鐵窗雨遮、移入冷氣主機，均
    為無理由，應予駁回。原審為上訴人敗訴之判決，並無不合
    。上訴人指摘原判決不當，求予廢棄改判，為無理由，應予
    駁回。
七、本件事證已臻明確，兩造其餘攻擊防禦方法及所提證據，經
    本院斟酌核與判決結果不生影響，爰不逐項論述，併此敘明
    。
八、據上論結，本件上訴為無理由，依民事訴訟法第436條之1第
    3項、第449條第1項、第78條，判決如主文。
中　　華　　民　　國　　111 　年　　1 　　月　　5 　　日
            民事第一庭審判長法　官　劉秀君
　　　　
                            法　官　施志遠
　　　　　　　　　　　　　　
                            法　官　陳谷鴻
以上正本證明與原本無異。
本判決不得上訴。
中　　華　　民　　國　　111 　年　　1 　　月　　6 　　日
                            書記官  徐慧嵐